臺灣高等法院高雄分院刑事判決
111年度上易字第134號
上  訴  人  臺灣高雄地方檢察署檢察官
被      告  郭乃拾


上列上訴人因被告妨害名譽案件，不服臺灣高雄地方法院110年
度審易字第1225號，中華民國111年1月11日第一審判決（起訴案
號：臺灣高雄地方檢察署110年度偵字第17330號），提起上訴，
本院判決如下：
    主  文
上訴駁回。
    理  由
一、本案經本院審理結果，認第一審判決認事用法及量刑均無不
    當，應予維持，除補充：1.證人即告訴人林燕琴於本院審理
    時證稱：被告當天騎摩托車到我家門口，就停下來罵我「趁
    食查某」（台語發音），罵的很大聲等語（見本院卷第111
    頁）、2.被告於本院審理時所執辯詞不可採之理由（如下述
    ）外，餘均引用第一審判決書（如附件）記載之事實、證據
    及理由。
二、被告於本院審理時到庭辯稱：告訴人初至警局提告時，未提
    出相關人證，時隔3個多月後，證人江馮恩始到庭為不利被
    告之證述，本案沒有人證、物證，不能逕認定被告有罪云云
    。查被告於本院審理時證稱：當時警察沒有叫我提供證人，
    是到檢察署時檢察官才叫我找證人等語（本院卷第113頁）
    ，衡以常人未必具有充足法律知識，其等在提告犯罪之初，
    未詳細說明有何事證足佐不法犯行，須待偵查犯罪者詢問才
    思及有何證據可以提供等節，本屬司法常見實務，是告訴人
    於提告時，未能於第一時間告知本件尚有在場目擊證人等節
    ，未與一般事理相悖，難憑此資為對被告有利之認定。參以
    證人即告訴人所指目擊者江馮恩於偵查中證稱：時間大概是
    110年5、6月間，因為我會坐在樓下沙發休息，從裡面是看
    不到外面，但是可以聽到外面的聲音，我記得是聽到男生說
    「賺吃查某，躺著賺比較快」，我要探頭時對方就走了等語
    ，是依江馮恩所述，僅聽聞有人口出上開言語，未稱所言者
    即是被告，其證述內容亦非完全對被告不利，若江馮恩係告
    訴人刻意尋來誣陷被告之人，大可直接證述曾目擊被告對告
    訴人加以辱罵，而非為如上之證述，益徵江馮恩所言應為可
    採。此外，本件除告訴人及證人江馮恩之證述外，尚有現場
    監視器翻拍畫面，及被告不利於己之陳述，可認被告確有於
    前揭時、地，以台語對林燕琴辱罵：「趁食查某」之事實，
    被告辯稱本案無人證、物證，不能逕認定被告有罪云云，顯
    難可採。
三、檢察官上訴意旨略以：被告郭乃拾以台語對告訴人林燕琴辱
    罵：「趁食查某」，對告訴人而言是極大羞辱，被告事後否
    認犯行，又未向告訴人賠償道歉，犯後態度不佳，原審僅判
    處罰金新台幣6,000元，尚嫌過輕，請撤銷改判，更為諭知
    拘役30日等語。
四、法院對被告之科刑，應依法益侵害之程度及行為人之責任基
    礎衡量評估，酌定與罪責程度相當之刑罰，使罰當其罪，始
    足以反映犯罪之嚴重性，並提昇法律功能及保護社會大眾安
    全。原判決已以被告之責任為基礎，並斟酌被告犯行貶損告
    訴人人格、地位，致其受有精神痛苦，犯後未獲告訴人諒解
    、暨被告智識程度、家庭經濟狀況等一切情狀，酌量科刑；
    經核已詳敘其調查、取捨證據之結果及憑以認定犯罪事實之
    心證理由；並說明其審酌量刑之情形，及在法定刑度內量刑
    ，而無逾越法律規定範圍或濫用權限情事，本院審核前開各
    量刑事由，認為原審對被告量處之刑，洵屬妥適，並無顯然
    失出或有失衡平之情事。檢察官泛言原判決量刑過輕云云，
    並無理由，其上訴應予駁回。
據上論斷，依刑事訴訟法第368條、第373條，判決如主文。
本案經檢察官高永翰提起公訴，檢察官范文欽提起上訴，檢察官
張益昌到庭執行職務。
中　　華　　民　　國　　111 　年　　7 　　月　　13　　日
                  刑事第八庭　　審判長法　官　邱明弘
　　　　　　　　　　　　　　　　　　  法　官　林書慧
　　　　　　　　　　　　　　　　　 　 法　官　黃宗揚　
以上正本證明與原本無異。
不得上訴。
中　　華　　民　　國　　111 　年　　7 　　月　　13　　日
　　　　　　　　　　　　　　　　　　　書記官  秦富潔
附錄本案論罪科刑法條：
中華民國刑法第309條
公然侮辱人者，處拘役或 9 千元以下罰金。
以強暴犯前項之罪者，處 1 年以下有期徒刑、拘役或 1 萬 5
千元以下罰金。　　

臺灣高雄地方法院刑事判決
                                   110年度審易字第1225號
公　訴　人　臺灣高雄地方檢察署檢察官
被　　　告　郭乃拾　
                    
                    
上列被告因妨害名譽案件，經檢察官提起公訴（110年度偵字第1
7330號），本院判決如下：
    主  文
郭乃拾犯公然侮辱罪，處罰金新臺幣陸仟元，如易服勞役，以新
臺幣壹仟元折算壹日。
    事  實
一、郭乃拾基於公然侮辱之犯意，於民國110年6月2日17時47分
    許，騎乘車牌號碼000-0000號機車，至高雄市○○區○○路000
    號林燕琴之居處外，不特定之人得共見共聞之場所，以台語
    對林燕琴辱罵：「趁食查某」（意即以賣淫維生的女人）乙
    詞，足生損害於林燕琴之名譽。
二、案經林燕琴訴由高雄市政府警察局三民第二分局移送臺灣高
    雄地方檢察署檢察官偵查起訴。
    理  由
壹、證據能力部分：
    按被告以外之人於審判外之陳述，雖不符刑事訴訟法第159
    條之1至第159條之4之規定，而經當事人於審判程序同意作
    為證據，法院審酌該言詞陳述或書面陳述作成時之情況，認
    為適當者，亦得為證據，刑事訴訟法第159條之5第1項定有
    明文。查：檢察官、被告對於本判決所引用之審判外言詞或
    書面陳述，均同意有證據能力（見審易卷第29頁），本院審
    酌該具有傳聞證據性質之證據，其取得過程並無瑕疵，與待
    證事實具有關聯性，證明力非明顯過低，以之作為證據係屬
    適當，認俱得為證據。
貳、認定事實所憑之證據及理由：
    訊據被告郭乃拾固不諱言於前揭時間，經過林燕琴之居處，
    然否認有何公然侮辱犯行，辯稱：當時我在外面看沒有人就
    走了；我是心裡說她是很會賺錢的女人，沒有講出嘴，因為
    她的股票賺了1百多萬；我和林燕琴之前有糾紛，是她說要
    幫我買股票，但是賠錢等語（見審易卷第39頁）。經查：
一、被告前揭不諱言部分，業據證人林燕琴、江馮恩於偵訊時證
    述在卷，且有現場監視器翻拍畫面4張存卷可查（見警卷第1
    2頁至第13頁），應堪認定為真。
二、被告以前詞置辯，故本案有疑義，應予審究者，厥為：被告
    有無前揭時、地，對林燕琴辱罵：「趁食查某」乙詞？本院
    說明如下：
㈠、證人林燕琴於警詢時證稱：我於民國110年6月2日17時40分，
    在高雄市○○區○○路000號，遭同鄉友人郭乃拾公然侮辱，他
    到我家門口，看見我就對我罵：「賺吃女人」，叫我躺著賺
    比較快，而且是公開的大聲謾罵；因為郭乃拾委託我買股票
    ，最近一筆購入25張毛寶股票，因為下跌虧損，他執意要賣
    ，賣掉後虧損新臺幣37萬，心有不甘辱罵我等語（見警卷第
    7頁至第8頁）。且證人林燕琴於偵訊時仍證稱：在110年6月
    2日那天郭乃拾又到店門口，罵我「賺吃查某、躺著賺比較
    快」等詞（見偵卷第23頁）。
㈡、再者，證人江馮恩於偵訊時具結證稱：大概是110年5、6月間
    ，因為我會坐在樓下沙發休息，從裡面是看不到外面，但是
    可以聽到外面的聲音，我記得是聽到男生說「賺吃查某，躺
    著賺比較快」，我要探頭時，對方就走了，我有問過林燕琴
    ，她說之前有跟對方發生過不愉快等語（見偵卷第32頁）。
㈢、參以現場監視器翻拍畫面可知，被告於110年6月2日17時47分
    ，騎乘機車行經林燕琴前揭居處，特意繞至騎樓，停車面向
    林燕琴居處，再騎車離去之事實，有現場監視器翻拍照片4
    張附卷可查（見警卷第12頁至第13頁）。
㈣、何況，被告於警詢及偵訊時皆供稱：我那天有過去她家，我
    是說「你是很會賺錢的女人」等情，有被告之警詢筆錄及偵
    訊筆錄各1份在卷足憑（見警卷第2頁，偵卷第24頁），特別
    是被告於偵訊時強調其是用台語說「你是很會賺錢的女人」
    乙節，衡情，一般人不會無故騎車至他人住處，對著裡面喊
    「你是很會賺錢的女人」；佐以被告與林燕琴有代購股票爭
    議乙事，亦為被告及林燕琴皆坦認之事實（見警卷第8頁、
    審易卷第39頁），況且，證人江馮恩與被告並無宿怨，應無
    甘冒偽證之風險，誣陷被告之必要，是以證人江馮恩所言，
    應堪信實。
㈤、綜上，由證人林燕琴、江馮恩之證述，佐以現場監視器翻拍
    畫面，及被告不利於己之陳述，足認被告確有於前揭時、地
    ，以台語對林燕琴辱罵：「趁食查某」之事實。
三、按所謂「侮辱」係以使人難堪為目的，以言語、文字、圖畫
    或動作，表示不屑輕蔑或攻擊之意思，足以貶損個人在社會
    上所保持之人格或地位之評價。查，「趁食查某」乙詞，意
    寓「妓女、應召女郎、以賣淫為生的女人」，有臺灣閩南語
    常用詞查詢列印畫面1份在卷可稽（見偵卷第35頁），是以
    被告以「趁食查某」辱罵林燕琴，足使林燕琴感覺人格遭受
    攻擊，故該言詞足以貶損其名譽、尊嚴之評價。
四、由現場監視器翻拍畫面（見警卷第12頁至第13頁），足認該
    處為不特定人或多數人得以共見或共聞之狀態，已該當公然
    要件無訛。
五、參諸上情，被告所辯，為事後卸責之詞，尚難採信。故本件
    事證明確，被告犯行洵堪認定，應依法論科。
參、論罪科刑部分：
一、核被告郭乃拾所為，係犯刑法第309條第1項之公然侮辱罪。
二、本院審酌被告不思以理性解決其與林燕琴糾紛，卻用上開言
    詞辱罵林燕琴，貶損林燕琴之人格及地位，致林燕琴受有精
    神上之痛苦，顯見欠缺尊重他人名譽權之觀念，且迄今仍未
    獲得林燕琴之諒解。惟考量被告並無前科，有臺灣高等法院
    被告前案紀錄表1份存卷可查，素行尚佳；暨思以被告於本
    院審理時自承之智識程度及家庭經濟狀況等一切情狀，量處
    如主文所示之刑，並諭知易服勞役之折算標準。
據上論斷，應依刑事訴訟法第299條第1項前段，刑法第309條第1
項、第42條第3項前段，刑法施行法第1條之1第1項，判決如主文
。
本案經檢察官高永翰提起公訴，檢察官范文欽到庭執行職務。
中　　華　　民　　國　 111　　年　　1 　　月　　11　　日
                  刑事第五庭  法  官  陳川傑
以上正本證明與原本無異。
如不服本判決應於收受送達後20日內向本院提出上訴書狀，並應
敘述具體理由；如未敘述上訴理由者，應於上訴期間屆滿後20日
內向本院補提理由書（均須按他造當事人之人數附繕本）「切勿
逕送上級法院」。
因疫情而遲誤不變期間，得向法院聲請回復原狀。
中　　華　　民　　國　 111　　年　　1 　　月　　11　　日
                              書記官  王翌翔
附錄本案論罪科刑法條：
中華民國刑法第309條
公然侮辱人者，處拘役或 9 千元以下罰金。
以強暴犯前項之罪者，處 1 年以下有期徒刑、拘役或 1 萬 5
千元以下罰金。